【裁判字號】    97,上訴,975
【裁判日期】    970416
【裁判案由】    殺人未遂等
【裁判全文】
臺灣高等法院刑事判決                 97年度上訴字第975號
上  訴  人
即  被  告  丙○○
選任辯護人  林誌誠律師
上列上訴人因殺人未遂等案件，不服臺灣桃園地方法院95年度訴
字第1526號，中華民國96年12月31日第一審判決（起訴案號：臺
灣桃園地方法院檢察署94年度偵字第21691號，暨追加起訴案號
：95年度偵續字第168號），提起上訴，本院判決如下：
    主  文
原判決關於未經許可持有槍、彈部分撤銷。
丙○○共同未經許可，寄藏可發射子彈具有殺傷力之改造手槍，
累犯，處有期徒刑年陸月，併科罰金新臺幣拾貳萬元，罰金如
易服勞役，以新臺幣壹仟元折算壹日。扣案如附表編號一、二所
示具有殺傷力之改造手槍（各含彈匣壹個）貳把均沒收。
    事  實
一、丙○○前因連續施用第二級毒品案件，經臺灣桃園地方法院
    以89年度桃簡字第1012號判決判處有期徒刑6月確定，又因
    施用第二級毒品案件，經臺灣板橋地方法院以91年度重簡字
    第1194號判決判處有期徒刑6月確定，該2罪接續執行，甫於
    民國（下同）92年11月2日縮刑期滿執行完畢。仍不知悔改
    ，明知未經許可，不得無故持有、寄藏槍砲彈藥刀械管制條
    例所列管之槍彈，竟未經中央主管機關許可，與甲○○（通
    緝中，另行審結）共同基於無故寄藏具殺傷力之改造手槍及
    子彈之犯意聯絡，於94年8月間某日，同受某成年男性友人
    「蔡正裕」（檢察官另行追查偵辦中）之所託，由「蔡正裕
    」將其所持有如附表編號一、二所示具有殺傷力之改造手槍
    （各含彈匣1個，內各有附表編號三所示具有殺傷力之土造
    子彈7顆）藏放在甲○○位於桃園縣蘆竹鄉○○村○○路○段
    434巷1之1號住處前某無門牌之工寮（下稱本案工寮）內，
    由同可自由進出該工寮之丙○○與甲○○共同持有保管該等
    槍彈而寄藏之。
二、嗣因丙○○於94年10月1日上午10時許，搭乘不知情之友人
    葉博鈞（業經檢察官為不起訴處分）車牌號碼5555-DF號自
    小客車從葉博鈞位於桃園縣桃園市○○路448號9樓之1住處
    欲前往內壢地區○○○○○路460號附近，適遇前來找尋葉
    博鈞之乙○○，竟下車與乙○○理論其2人間之細故並因此
    發生拉扯，丙○○徒手毆擊乙○○，致其受有臉部撕裂傷等
    之傷害（因乙○○撤回告訴，業據原審傷害部分不受理判決
    確定）；而甲○○又為防身，隨身攜帶在上開工寮內取出附
    表編號一之改造手槍，搭乘計程車欲前往他處，於行經該處
    之際適見丙○○與他人扭打，因而手持該槍走近乙○○與丙○○，並將槍口先正對乙○○額頭再迅速對空鳴槍示警，惟
    子彈並未擊發，甲○○隨即又自己基於傷害之犯意（無證據
    證明丙○○與之有殺人或傷害之犯意聯絡），在退彈後先對
    著乙○○之左大腿射擊1槍，再以槍托朝乙○○頭部毆擊，
    致其因此受有頭部外傷及左大腿槍傷之傷害（下稱本件槍擊
    案），丙○○與甲○○見狀，一時心急，便跳上前揭葉博鈞
    所駕駛之車輛離去，乙○○則前往就醫，據報到場處理之員
    警在該處扣得附表編號五不具殺傷力之土造子彈1顆及編號
    六之彈殼1個，後又在乙○○之左大腿內取出編號六之彈頭1
    個；而桃園縣政府警察局刑事警察大隊隊長張仁慶則在上開
    槍擊案發生後即接獲其2人涉嫌持有槍彈及犯下槍擊案之檢
    舉，並於同年月5日由同一檢舉人告知其2人正在位於桃園縣
    桃園市○○○路○段94號之亞德里亞生活館內用餐談事情，
    因而帶同江偉誠等員警至現場，以喬裝客人之方式埋伏在旁
    觀察動靜，而於當日中午12時30分許，在該生活館內盤檢查
    獲其2人，並在甲○○所有之側背包內扣得附表編號四不具
    殺傷力之土造子彈1顆（起訴書誤載為具有殺傷力），後因
    未能查扣槍擊案所用之槍，在該等員警盤問下，甲○○方帶
    同員警至上開工寮，在工寮內某紙箱內扣得上下相疊如附表
    編號一、二具有殺傷力之改造手槍（各含彈匣1個）2把及其
    內編號三所示均具有殺傷力之土造子彈各7顆（共14顆），
    始查知上情。
三、案經乙○○訴由桃園縣政府警察局移請臺灣桃園地方法院檢
    察署檢察官偵查起訴及追加起訴。
    理  由
壹、證據能力：
一、按被告以外之人於審判外之言詞或書面陳述，除法律有規定
    者外，不得作為證據，刑事訴訟法第159條第1項定有明文；
    查本件證人甲○○曾於警詢中就被告丙○○涉及之犯嫌有所
    陳述之性質，對被告而言，自屬傳聞證據，且其所為之上開
    警詢筆錄內容，經辯護人於原審準備程序中爭執其證據能力
    （見原審卷(一)第37頁筆錄），後經原審於審理時以其為證人
    到庭具結並接受交互詰問，亦無刑事訴訟法第159條之2、3
    等例外容許傳聞證據具有證據能力之情形存在，故證人甲○○之警詢證詞對於被告丙○○而言不具證據能力。
二、扣案如附表所示之物，均與本案事實具有自然的關聯性，並
    無證據證明係公務員違背法定程序或經偽造、變造所取得，
    被告丙○○及其辯護人對此等物證均不爭執其證據能力，是
    認該等扣案物，均得作為本案證據。
三、按法院或檢察官得囑託醫院、學校或其他相當之機關、團體
    為鑑定，或審查他人之鑑定，並準用第203條至第206條之1
    之規定（不包括第202條囑託個人鑑定時應命鑑定人於鑑定
    前具結之規定），而鑑定之經過及其結果，應命鑑定人以言
    詞或書面報告，此刑事訴訟法第208條第1項前段、第206條
    第1項分別定有明文。查本件扣案如附表所示之槍彈，由檢
    察官指揮承辦員警送往內政部警政署刑事警察局鑑定，另又
    經原審於審理中將未實際試射之子彈送往該局囑託鑑定或就
    相關事宜函問該局，而該局係我國最高刑事警察機關，指揮
    各警局刑事警察偵辦刑事案件，及受囑託鑑定各刑事案件之
    證物，以協助偵辦刑案，所為之鑑定，自具有相當之專業及
    可信度，且該局鑑定人員係依法令從事公務之人員，亦將鑑
    定經過及其結果、意見（詳如附表所示）詳細載明於各該鑑
    定書函上，並無任何顯不可信之情況，參照刑事訴訟法第15
    9條第1項「除法律別有規定」之例外（修法意旨明確指出包
    含同法第206條）暨同法第159條之4第1款等規定，本案所引
    用該局出具之槍彈鑑定書函均有證據能力。
四、除上開證據方法外，本件認定事實所引用之其他卷內所有卷
    證資料（包含人證、書證、物證等，詳下述及者），並無證
    據證明係公務員違背法定程序所取得，且被告丙○○及其辯
    護人於原審審理時對原審提示之卷證陳明沒意見或僅爭執證
    明力（見原審卷(二)第52-55頁），另卷內之文書證據，亦無
    刑事訴訟法第159條之4之顯有不可信之情況或其他不得作為
    證據之情形，本院審酌引為證據亦為適當，是依刑事訴訟法
    第159條之4、之5等規定，下述認定事實所引用之證據方法
    均有證據能力，合先敘明。
貳、實體部分：
一、訊據被告丙○○矢口否認涉有上開與甲○○共同寄藏槍彈之
    犯行，辯稱：甲○○工寮內所查獲的槍彈與伊無關，是甲○○為維護友人蔡正裕，才會說其中1 把槍是伊所有云云。辯
    護人亦答辯稱：被告不可能將槍放在甲○○的工寮內，被告
    所辯應係事實云云。經查：
  (一)上開事實欄「二、」所述員警據報前往亞德里亞生活館盤查
    丙○○與甲○○，因而查獲甲○○隨身背包內不具殺傷力之
    附表編號四子彈1顆，後又由甲○○帶同前往上開工寮，在
    工寮內取出編號一、二具有殺傷力之改造手槍及其彈匣內各
    7顆同有殺傷力之土造子彈，業據被告丙○○供承無誤，且
    證人即查獲員警張仁慶、江偉誠分別於原審結證明確，而扣
    案上開工寮內所藏放之槍彈，經送內政部警政署刑事警察局
    鑑定結果，均係具有殺傷力之管制槍彈（詳如附表編號一至
    三所示，見94年度偵字第21691號卷--下稱偵字卷--第95頁
    之該局94年11月11日刑鑑字第0940154569號之槍彈鑑定書及
    原審卷(一)第265頁之該局96年8月7日刑鑑字第0960113559號
    之鑑定函文），復有搜索扣押筆錄、工寮內之查獲槍彈照片
    在卷可查，均足以佐證此部分查獲槍彈之客觀經過甚為明確
    。
  (二)觀諸卷內之查獲槍彈照片：該2把槍直接堆疊放置在同1個紙
    箱內之雜物上，手槍外並未用袋子、報紙等物予以盛裝或包
    裹，於江偉誠等員警查獲後，除將該2槍彈匣內之7顆子彈取
    出，再分別拍攝2張包含槍、彈匣及子彈之近照外，更將編
    號一槍彈放在地上並令甲○○蹲在旁邊拍攝1張人槍合一之
    照片，又將編號二槍彈放在地上並令丙○○以手指槍拍攝另
    1張人槍合一之照片（均見偵字卷第81-86頁），是證人江偉
    誠於原審證稱：「當天工寮的門沒鎖，甲○○開門後就主動
    告知槍彈藏放地點，後來發現兩把槍都放在門進去右前方的
    同一個箱子裡，子彈都裝在彈匣裡，彈匣也都與槍結合在一
    起，有問甲○○為何多出一把槍，甲○○沒有回答，但也沒
    有因為看到兩把槍而有所質疑或感到驚訝，丙○○在現場就
    自己承認其中1把槍彈是他的，再以此追問甲○○另外1把是
    不是槍擊案的涉案槍枝，甲○○就點頭但還是沒有講話，所
    以後來就據此在工寮內拍攝上開人槍合一之照片」等語（見
    原審卷(一)第117-122、252-257頁）；而甲○○除當庭以被告
    身分表示員警所述實在外，另於轉換成證人接受交互詰問時
    亦結證稱當天查獲的員警江偉誠已經把事情講得很清楚了等
    語（分見同卷第122、167頁），自得作為佐證江偉誠所述實
    在之補強證據。再核以江偉誠之證述及現場照片可知：該2
    把槍一同放在紙箱之角落、上下堆疊、彼此並無任何阻隔，
    該處又係甲○○之工寮，在同一工寮內之同一地點查獲2把
    槍彈，甲○○之涉嫌自然最重，且甲○○在工寮內除點頭承
    認其中一把槍係槍擊案之涉案槍枝外，並未多作表示，也對
    於多出一把槍沒有任何反應，在此情況下，如非丙○○出面
    自承其中一把槍為其所持有，實難想像員警有何必要特別拍
    攝各自人槍合一之照片？再參酌江偉誠於作證時多次提到，
    丙○○與甲○○從亞德里亞生活館之現場開始就非常配合，
    進入該工寮時也是甲○○直接告知槍彈藏放位置，顯見員警
    所為各該處置均屬平和，丙○○等人亦未有所抵抗，則在此
    情況下，江偉誠陳稱如果丙○○不拍這樣的照片，我們也不
    會強迫他拍等語，當係符合當時查獲經過平順之詞，並非無
    據；雖被告丙○○屢稱員警說這樣拍沒關係，不會怎麼樣云
    云，惟員警為何有必要如此拍照？即便在現場無法分辨槍彈
    持有人，但在丙○○、甲○○均已緝獲，勢必會於警詢中問
    明此事之情況下，又有何必要在工寮現場就區分出何把槍為
    何人所有？是綜上論述，堪信江偉誠上開證詞均係實情，被
    告丙○○之所辯並非實在。
  (三)細查被告丙○○與共同被告甲○○歷次之陳述：
  1.丙○○於警詢稱：「我持有之改造手槍1把、改造子彈7發、
    彈匣1個是蔡正裕放我這裡沒有拿走的，甲○○的我就不知
    道了。（問：你如何得知該處有藏放槍、彈？）是蔡正裕於
    今年（按即94年）8月中旬時告訴我他有在那裡藏放槍、彈
    ，但是他沒跟我說藏放多少槍、彈」等語。甲○○於警詢中
    稱：「其中1支（子彈7顆）是當時我持以射擊之槍械，另外
    1支（子彈7顆）是丙○○所持有。（問：該改造手槍2支及
    子彈14顆、彈匣2個等物來源為何？）都是蔡正裕所有。只
    有蔡正裕與我和丙○○知道槍械藏放在那邊」等語（見偵字
    卷第30頁以下）。
  2.丙○○於內勤偵查結證稱：「查獲的槍枝不是我的，槍是蔡
    正裕放在甲○○那邊的，因為他曾拿槍到我那邊，我有看過
    」等語。甲○○則同庭結證稱：「查獲的2把槍彈是蔡正裕
    的，在今年8月左右，他寄放在我那邊的，我就一直放在我
    家的工寮內等語。」（其2人該次均有以證人身分具結作證
    ，見94年度核退字第2795號卷第5頁以下）。
  3.丙○○後於他次偵查中稱：「放在工寮被查獲的手槍是我跟
    甲○○被抓時，我在旁邊有聽到甲○○對警察說放在甲○○
    家的工寮被查獲的手槍是蔡正裕所有。（問：你在94年10月
    5日在桃園縣刑事警察局所製作的警詢筆錄是否實在？）…
    而槍械部分則是實在。我沒有在警詢中承認槍枝是我所持有
    ，是蔡正裕所有。我從來不知道在蘆竹鄉的該處工寮藏有手
    槍，我是後來警方帶甲○○尋槍並起出槍枝時我才知道的。
    蔡正裕拿槍到我那邊給我看，而在工寮內起出的槍枝與蔡正
    裕給我看過的槍枝外型類似，扣案槍枝都是蔡正裕所有」等
    語。甲○○於95年12月15日以證人身分作證時則改稱：其中
    1把槍彈是丙○○所有，我見過他拿過該槍枝，而且他也把
    該槍枝置於工寮處，「（問：這把槍是蔡正裕寄藏給丙○○
    的嗎？）我不確定，我是聽丙○○所說的，而且丙○○在警
    詢時曾經說過，我所擁有的另一把槍枝也是蔡正裕所有，這
    是不實在的，因為當時丙○○都要把擁有槍枝的責任推給蔡
    正裕。工寮是我家置放農具的地方，丙○○先前租屋處不租
    後，大約在94年4月就把衣物置於該處，且常常去那邊拿他
    自己的東西，他也知道該工寮門鎖壞掉，隨便就可開啟」等
    語（見95年度偵續字第168號卷第9、17頁）。
  (四)承上1.至3.所述，被告丙○○於警詢中業已自承自己持有一
    把槍彈，並稱槍彈之所有人為蔡正裕，且清楚交代蔡正裕放
    置槍彈在工寮內之時間，其警詢之所述，又經紀錄該次警詢
    筆錄之員警江偉誠於原審結證稱：「該次警詢有全程錄音，
    都是出於丙○○自由意識下陳述而為記載，被告丙○○亦自
    承有先看過警詢筆錄後才親自簽名」等語（見原審卷(一)第
    121、122頁），是其上開警詢供述之任意性當可獲得確保；
    雖甲○○於原審中證稱：「警詢時會怕，當時說槍是蔡正裕
    的並不實在，作筆錄時，警察有一段時間不在，丙○○就提
    議說要推給蔡正裕，我們溝通好就這樣講等詞，與其警詢時
    之所述明顯不同」等語（按甲○○之警詢證詞雖因無證據能
    力而不得作為證明被告丙○○有無犯罪之積極證據，但仍可
    作為彈劾甲○○其他證詞是否可信之彈劾證據，併此指明）
    ，惟被告丙○○原審當庭陳稱：「警察從頭到尾都在，我們
    不可能有時間溝通；證人江偉誠亦證稱：在亞德里亞生活館
    查獲其2人後，怕他們串供，就分別搭兩輛車前往工寮，在
    工寮裡也一直把他們分開，沒有讓他們聚在一起講話，後來
    回警局也是原車原人回去，作筆錄時也是分開作，1個坐泡
    茶桌、1個坐辦公桌，兩人間隔大約520公分，問完後再問另
    1個，怎麼會有機會串供？」，被告丙○○於原審當庭除陳
    稱可以聽得到彼此供述的內容外，還是堅詞否認串供之事（
    見同卷第167、255-257頁），由此可知，員警江偉誠及被告
    丙○○都否認有所謂串供之事，甲○○原審中翻異前詞否認
    其警詢證詞之內容，已有可疑，惟既然無法串供，被告丙○○顯係在自由意志下出於任意而坦承自己持有1把槍彈，而
    該槍彈之所有人是蔡正裕，如其僅係單純知悉蔡正裕在該處
    藏槍，且在工寮現場就已經拒絕拍攝人槍合一的照片，則丙○○於警詢中又何需自承持有其中1把槍彈，而因此符合該
    照片呈現之客觀事實？此顯然有違常情之處，益證被告丙○○稱自己在工寮沒有承認云云並非實在。
  (五)再者，在甲○○與丙○○自承各自持有1把槍彈時，其2人皆
    同時陳稱：槍彈是蔡正裕的，是在94年8月左右，蔡正裕寄
    放在甲○○家的工寮內等語且互核一致，迄至其2人獲得交
    保後，被告丙○○於嗣後偵查中開始否認自己持有其中1把
    槍，甲○○則開始於偵審中否認與蔡正裕有關之證詞，且推
    說是與丙○○串供推給蔡正裕云云，惟甲○○就丙○○為何
    會將1把槍彈放在工寮內之經過，於原審中證稱：「因為丙○○的租屋處退租了，衣服沒地方放，所以伊在槍擊案第2
    天（按即94年10月2日）帶丙○○把他的衣服放進該工寮，
    被查獲前一天（按即94年10月4日）丙○○說他身上有1把槍
    要暫放在工寮裡，所以伊與丙○○又一同去把丙○○的槍彈
    放進工寮裡」等語（見原審卷(一)第165、166頁），其就放衣
    服之原因所述與偵訊中相符，顯見所指為同一件事，惟甲○○就丙○○寄放衣服之時間，所述卻相差將近半年，如其審
    理中所述可信，放衣服乃涉及丙○○到底有無寄藏自己槍彈
    在甲○○工寮內之關鍵事件，甲○○當不可能印象不深刻，
    惟其在排除蔡正裕與本案關係之同時，卻對此重要事件之發
    生時間供述迥然不同，再佐以前揭(四)已證實其2人聯合推責
    任給蔡正裕之說並非事實，甲○○在證述槍彈確為丙○○所
    有之時，同時極力撇清蔡正裕與本案之關係，實足以啟人疑
    竇等間接事實，被告丙○○供稱甲○○係為維護友人蔡正裕
    而證述不實，並非無稽。然觀諸其2人警偵訊中之所述，其
    等顯然就「持有」與「所有」的概念不同均知之甚詳，甲○○才會說槍彈是蔡正裕所有，寄放在其工寮內，其中1把就
    是其在槍擊案中所用的槍，丙○○才會自承持有其中1把槍
    彈，但槍彈是蔡正裕所有寄藏在甲○○的工寮裡，且其2人
    在本案偵審期間從未有人辯稱不知道持有（寄藏）手槍犯法
    ，以為只有槍彈所有人犯法，顯見其2人對於持有（使用、
    寄藏）槍彈應有之刑事責任並非不知，在此情況下，甲○○
    仍始終坦認持有（寄藏）之事，但丙○○卻前後矛盾、翻異
    前詞，堪認被告丙○○乃事後畏罪卸責，其所辯亦不可採。
二、又雖依甲○○所述暨卷存工寮內查獲槍彈之照片，甲○○與
    丙○○是各自持有附表編號一、二之1把槍及編號三之7顆子
    彈，甲○○更曾在槍擊案中使用過編號一之改造手槍，惟該
    工寮雖係甲○○家裡用來置放農具之處，但丙○○也知道該
    處，並因門鎖壞掉或其與甲○○間之交情而可自由進出，甲○○當非唯一能掌控該空間內物品之人；另甲○○稱其持有
    的槍彈是蔡正裕於94年8月間所寄放，丙○○也一度稱其持
    有的槍彈是蔡正裕於同一時間所寄放，甲○○還稱只有蔡正
    裕、自己跟丙○○知道工寮裡有藏槍，而甲○○與蔡正裕具
    有相當之交情自不待言，依丙○○所述，其竟也曾經受蔡正
    裕告知工寮內有槍，並曾看過蔡正裕出示槍彈，其當非與蔡
    正裕毫無交情之人，且若係蔡正裕分別託其2人各代為藏放
    其中1把槍彈，一則並無集中放置增加同時被緝獲之風險之
    理，二則理當不會毫無任何區隔、包裹，直接讓該2槍堆疊
    放在同一個紙箱的角落裡；況且，無論係何人將槍彈放入該
    工寮，當甲○○在查獲同時，看到箱內裝有2把槍，並無任
    何驚訝或質問丙○○之反應，只是口頭上不多作表示而已，
    此業據江偉誠證述甚詳，已如前述，如其僅係受寄附表編號
    一之槍（彈），此一反應顯然並非合理，而丙○○若僅係單
    純知悉蔡正裕將槍彈藏放在工寮裡（無論係1把還是2把），
    又為何會有在現場及在警詢中向員警承認自己持有編號二之
    槍（彈）且為蔡正裕所寄放之舉？是依現場槍彈擺放位置及
    方式、查獲員警江偉誠之證詞、其2人初始未受到他人影響
    較為可信之供述、該工寮係其2人皆可自由進出之空間等客
    觀事證，當認其2人均係同時受蔡正裕委託，由甲○○提供
    自家工寮，讓蔡正裕藏放該2把具有殺傷力之改造手槍及彈
    匣內同有殺傷力之土造子彈共14顆，而由其2人以受寄代藏
    槍彈的意思保管持有該等槍彈，尚不能僅因空間係甲○○所
    提供而謂被告丙○○與本案無關，其辯護人之所辯，當非有
    據，其2人對該等管制槍彈客觀上均有實際管領、使用之支
    配力，主觀上亦係出於受託保管之意思持有該等槍彈均甚為
    明確，並非所謂1人寄藏1把槍（彈）。
三、上開所述之蔡正裕，雖因丙○○與甲○○於警詢中具體指證
    其檔案照片（見偵字卷第88頁），因此並非年籍不明之人，
    惟經原審依法傳喚、拘提均未能到案作證，在查無其他積極
    證據之情況下，實無法確認其等所指認之蔡正裕是否即為該
    等槍彈之實際所有人「蔡正裕」，此部分仍待檢察官進一步
    偵辦處理，惟仍無礙於丙○○與甲○○同受某成年男性友人
    「蔡正裕」之所託，代為藏放該等具有殺傷力之管制槍彈之
    構成要件事實，僅附此敘明之。
四、綜上所述，被告丙○○與同案被告甲○○一同受「蔡正裕」
    之託，代為將附表編號一、二之改造手槍、編號三之土造子
    彈全部放在甲○○自家之上開工寮內，事證已臻明確，被告
    丙○○所辯，不足採信，是其犯行洵堪認定，應依法論科。
參、論罪科刑：
一、查被告丙○○行為後，刑法部分條文業於94年2月2日修正公
    布，並自95年7月1日施行，茲就本件新舊法比較結果如下：
  (一)修正前刑法第33條第5款規定「罰金：1元以上。」再依罰金
    罰鍰提高標準條例第1條提高10倍為銀元10元即新臺幣30元
    以上；修正後刑法第33條第5款規定「罰金：新臺幣1,000
    元以上，以百元計算之。」。另95年6月14日修正公佈刑法
    施行法第1條之1規定：「中華民國94年1月7日刑法修正施行
    後，刑法分則編所定罰金之貨幣單位為新臺幣。94年1月7日
    刑法修正時，刑法分則編未修正之條文定有罰金者，自94
    年1月7日刑法修正施行後，就其所定數額提高為30倍。但72
    年6月26日至94年1月7日新增或修正之條文，就其所定數額
    提高為3倍。」，以上開有關於罰金刑之計算單位及處罰之
    規定已有修正，自屬法律變更。被告丙○○所犯之罪（詳下
    述）罰金刑之最低度業已提高至新臺幣1千元，較其行為時
    之新臺幣30元不利；經比較新舊法結果，依刑法第2條第1項
    前段規定，以適用修正前刑法第33條第5款之規定較有利於
    被告。
  (二)修正前刑法第42條第2項前段規定：「易服勞役以1元以上3
    元以下，折算1日。」又依修正前罰金罰鍰提高標準條例第2
    條前段（現已刪除）規定，就其原定數額提高為100倍折算1
    日，亦即應以銀元300元即新臺幣900元折算1日。修正後之
    刑法第42條第3項前段規定：「易服勞役以新台幣1千元、2
    千元或3千元折算1日。」，若以新法之新臺幣1千元折算1日
    為基準，罰金未滿新臺幣18萬元者，以修正後之刑法有利於
    被告，應依刑法第2條第1項但書，適用修正後刑法第42條第
    3項前段之規定以定其易服勞役之折算標準。
  (三)修正後刑法第28條關於成立共同正犯之標準，將原來共同正
    犯之共同「實施」犯罪，改為共同「實行」犯罪，剔除完全
    未參與犯罪相關行為之「實行」的「陰謀共同正犯」及「預
    備共同正犯」，修正後之共同正犯之可罰性要件之範圍業已
    限縮，乃屬行為可罰性要件之變更，自應比較新舊法。然本
    件被告無論此部分修正前後，均屬共同正犯，故該修正，對
    被告尚無重輕之別，應依一般法律適用原則，適用修正後刑
    法第28條規定。
  (四)修正前刑法第47條係規定「受有期徒刑之執行完畢，或受無
    期徒刑或有期徒刑一部之執行而赦免後，5年以內再犯有期
    徒刑以上之罪者，為累犯，加重本刑至1/2。」，修正後刑
    法第47條第1項則規定「受徒刑之執行完畢，或一部之執行
    而赦免後，5年以內故意再犯有期徒刑以上之罪者，為累犯
    ，加重本刑至1/2。」，惟因本件被告丙○○係故意犯罪，
    不論新、舊法均應論以累犯，對被告丙○○並無較有利或較
    不利之情形，應依一般法律適用之原則，適用修正後刑法第
    47條第1項規定，論以累犯。
二、核被告丙○○受託寄藏附表編號一、二具有殺傷力之改造手
    槍（含彈匣1個）共2把暨附表編號三具有殺傷力之土造子彈
    共14顆之所為，分係犯槍砲彈藥刀械管制條例第8條第4項之
    未經許可寄藏可發射子彈具有殺傷力之改造手槍罪及同條例
    第12條第4項之未經許可寄藏子彈罪。被告於寄藏之同時亦
    持有該等槍彈，惟其持有乃寄藏之當然結果，故不應就持有
    另外論罪。被告與甲○○，就上開之罪，均有犯意聯絡及行
    為分擔，為共同正犯。被告持有2把改造手槍及14顆子彈，
    各係單純一罪，但以同一寄藏行為寄藏該等槍彈，乃一行為
    觸犯數罪名，應依想像競合之例，從一重論以未經許可寄藏
    改造手槍罪（至於修正後刑法第55條但書關於想像競合科刑
    之限制，為法理之明文化，非屬法律變更，無庸為新舊法比
    較）。檢察官於追加起訴書漏未提及被告寄藏編號一之改造
    手槍及其內之子彈7顆，惟此與寄藏編號二改造手槍及其內
    之子彈7顆之部分各係單純一罪，寄藏槍彈又係裁判上一罪
    之關係，應為起訴效力所及，本院自得併予審究。另檢察官
    漏未論及被告與甲○○就上開之罪係共同正犯，尚有不當，
    應予補充，均附此敘明。
三、查被告丙○○前因連續施用第二級毒品案件，經臺灣桃園地
    方法院以89年度桃簡字第1012號判決判處有期徒刑6月確定
    ，又因施用第二級毒品案件，經臺灣板橋地方法院以91年度
    重簡字第1194號判決判處有期徒刑6月確定，該2罪接續執行
    ，於92年11月2日縮刑期滿執行完畢，此有本院被告前案紀
    錄表在卷可按，被告於5年內故意再犯本件最重本刑為有期
    徒刑以上之罪，為累犯，應依修正後刑法第47條第1項之規
    定加重其刑。
四、按對於未發覺之罪自首而受裁判者，減輕其刑，修正前刑法
    第62條前段固定有明文（按被告行為後，該規定由「應」減
    輕其刑修改為「得」減輕其刑，對行為人顯然不利，若被告
    所為構成自首，自應適用修正前自首之規定），然此需犯人
    在犯罪未發覺之前，向該管公務員告知其犯罪，而不逃避接
    受裁判，始足當之；此所稱「發覺」，固非以有偵查犯罪權
    之機關或人員確知其人犯罪無誤為必要，亦非僅有單純主觀
    上之懷疑已足，而係對犯人之犯罪嫌疑有確切之根據得為合
    理之可疑者，即得謂為已發覺（參照最高法院63年台上字第
    1101號、72年台上字第641號等判例），若該等人員已發覺
    犯人之犯嫌後，犯人始告知犯罪，自無上開自首規定之適用
    。查證人張仁慶於原審結證稱：「在查獲丙○○（按即94年
    10月5日）的3、4天前接獲線報得知丙○○、甲○○及一個
    綽號「小葉」（按即葉博鈞）之人最近涉及桃園市一起槍擊
    案，發生槍擊時他們都在場，丙○○身上也持有槍械及毒品
    ，伊就請這位提供線索之人透過他的關係去掌握丙○○的行
    蹤，隨時告知他會出現的地方，結果這個人在查獲前約半小
    時到1小時告知丙○○與友人正在亞德里亞生活館用餐，所
    以我們就前往該處以盤查之方式查緝丙○○」等語甚詳（見
    原審卷(二)第47-51頁），經核與另一查獲槍彈之員警江偉誠
    所述相符，且因在該生活館內，其等有在甲○○隨身之背包
    內查獲附表編號四不具殺傷力之土造子彈1顆，但無任何槍
    枝，故經原審具體問以：「當你們只查到有人持有子彈時你
    們會再作哪些偵查動作？」，張仁慶答以：「我們會先追槍
    ，不管有沒有追到槍，如果在查獲子彈前後有發生槍擊案，
    我們也會繼續追查」、「（問：追槍是什麼意思？）只有子
    彈沒有用，必須配合槍，所以我們才會追槍」等語明確，是
    由此可知，張仁慶、江偉誠等員警早已在甲○○主動供出槍
    彈藏放在工寮內及丙○○在工寮內自承持有槍彈之前，即已
    透過具體明確之線報得知其2人持有槍彈並涉及一樁槍擊案
    ，後又在亞德里亞生活館甲○○之背包內查扣子彈1顆，但
    無任何槍枝，依據其等之辦案經驗及線報明確告知其等涉及
    槍擊案（理當要有槍枝存在），其等已係有確切之根據而合
    理懷疑被告丙○○涉及與持有槍彈有關之犯行（寄藏當然包
    括在內），並非只是單純主觀上之懷疑，則參照上開關於自
    首要件之說明，被告丙○○縱使嗣後在工寮內曾經坦承持有
    槍彈，亦非在員警未發覺前告知自己犯罪，自無從依自首之
    規定減輕其刑，併此指明。
五、原審據以論罪科刑，固非無見，惟查：被告行為後，刑法第
    28條、第47條之規定有所修正，原審未予比較新舊法並予以
    適用，即有未洽。被告就未經許可，寄藏可發射子彈具有殺
    傷力之改造手槍罪部分上訴，仍陳詞否認犯罪，雖無理由，
    惟原判決既有上開瑕疵，自應由本院將原判決此部分予以撤
    銷。爰審酌被告丙○○未經許可，與甲○○一同受友人所託
    代為藏放本案槍彈，增加查緝槍彈之困難，對社會治安潛在
    危害甚鉅，且犯後又未能坦承犯行，態度非佳，惟其寄藏之
    時間非長，亦未因此獲利，暨其素行、犯罪之動機、目的、
    手段等一切情狀，量處如主文第2項所示之刑，並就併科罰
    金部分，另諭知易服勞役之折算標準。
六、查扣案如附表編號一、二所示之改造手槍共2把（各含空彈
    匣1個），均為違禁物，均應依刑法第38條第1項第1款規定
    沒收之。至於扣案如附表編號三具殺傷力之土造子彈14 顆
    ，均經鑑定試射完罄，而射擊後之彈頭及彈殼，亦非違禁物
    ，乃無庸宣告沒收；另附表編號四至六之土造子彈、彈頭、
    彈殼等物，均與本案無關，且非有殺傷力之管制槍彈，自非
    違禁物，亦不併予宣告沒收，均附此敘明。
據上論斷，應依刑事訴訟法第369條第1項前段、第364條、第299
條第1項前段，槍砲彈藥刀械管制條例第8條第4項、第12條第4項
，刑法第11條前段、第2條第1項、第28條、第55條、第47條第1
項、第42條第3項前段、第38條第1項第1款，判決如主文。
本案經檢察官沈世箴到庭執行職務。
中    華    民    國    97    年    4     月    16    日
                  刑事第8 庭審判長法  官  鄭文肅
                                  法  官  蔡光治
                                  法  官  張明松
以上正本證明與原本無異。
如不服本判決，應於收受送達後10日內向本院提出上訴書狀，其
未敘述上訴之理由者並得於提起上訴後10日內向本院補提理由書
（均須按他造當事人之人數附繕本）。
                                  書記官  柯月英
中    華    民    國    97    年    4     月    18    日
附錄論罪科刑法條：
槍砲彈藥刀械管制條例第8條
未經許可，製造、販賣或運輸鋼筆槍、瓦斯槍、麻醉槍、獵槍、
空氣槍或第4 條第1 項第1 款所定其他可發射金屬或子彈具有殺
傷力之各式槍砲者，處無期徒刑或5 年以上有期徒刑，併科新臺
幣1 千萬元以下罰金。
未經許可，轉讓、出租或出借前項所列槍枝者，處5 年以上有期
徒刑，併科新臺幣1 千萬元以下罰金。
意圖供自己或他人犯罪之用，而犯前二項之罪者，處無期徒刑或
7 年以上有期徒刑，併科新臺幣1 千萬元以下罰金。
未經許可，持有、寄藏或意圖販賣而陳列第1 項所列槍枝者，處
3 年以上10年以下有期徒刑，併科新臺幣700 萬元以下罰金。
第1 項至第3 項之未遂犯罰之。
附表：
┌──┬─────────┬───┬───────────┐
│編號│扣案物（槍彈）名稱│ 數量 │    鑑定結果及備註    │
├──┼─────────┼───┼───────────┤
│ 一 │仿FN廠半自動手槍製│ 1把  │機械性能良好，可擊發同│
│    │造之金屬槍枝，更換│      │案送鑑子彈，認具殺傷力│
│    │土造金屬槍管改造而│      │。                    │
│    │成之改造手槍（含彈│      │                      │
│    │匣1 個）          │      │備註：                │
│    │                  │      │即偵字卷第84頁下方編號│
│    │槍枝管制編號：    │      │10被告甲○○所指暨第85│
│    │0000000000號      │      │頁編號11所示之手槍    │
├──┼─────────┼───┼───────────┤
│ 二 │仿WALTHER 廠半自動│ 1把  │機械性能良好，可擊發同│
│    │手槍製造之金屬槍枝│      │案送鑑子彈，認具殺傷力│
│    │，更換土造金屬槍管│      │。                    │
│    │改造而成之改造手槍│      │                      │
│    │（含彈匣1 個）    │      │備註：                │
│    │                  │      │即偵字卷第83頁下方編號│
│    │槍枝管制編號：    │      │8 被告丙○○所指暨第84│
│    │0000000000號      │      │頁上方編號9 所示之手槍│
├──┼─────────┼───┼───────────┤
│ 三 │土造子彈          │ 14顆 │（均業經試射）        │
│    │                  │      │係具直徑約8mm 金屬彈頭│
│    │                  │      │之土造子彈，可擊發，認│
│    │                  │      │具殺傷力。            │
│    │                  │      │備註：                │
│    │                  │      │各有7 顆放置在上開改造│
│    │                  │      │手槍彈匣內，見上開編號│
│    │                  │      │9 及11之照片所示      │
├──┼─────────┼───┼───────────┤
│ 四 │土造子彈          │  1顆 │（業經試射）          │
│    │                  │      │係具直徑約8mm 金屬彈頭│
│    │                  │      │之土造子彈，無法擊發，│
│    │                  │      │認不具殺傷力。        │
│    │                  │      │備註：                │
│    │                  │      │即在被告甲○○側背包內│
│    │                  │      │所扣得之子彈（見原審卷│
│    │                  │      │(一)第265頁鑑定函）     │
├──┼─────────┼───┼───────────┤
│ 五 │土造子彈          │  1顆 │（業經試射）          │
│    │                  │      │係具直徑約8mm 金屬彈頭│
│    │                  │      │之土造子彈，無法擊發，│
│    │                  │      │認不具殺傷力。        │
│    │                  │      │備註：                │
│    │                  │      │即在槍擊案現場地上所扣│
│    │                  │      │得之子彈（見偵字卷第97│
│    │                  │      │頁鑑定書第三項）。且該│
│    │                  │      │子彈送鑑時，其子彈底部│
│    │                  │      │之底火皿已往彈殼內陷，│
│    │                  │      │至於此情形究係由槍枝擊│
│    │                  │      │發或因碰撞他物所造成，│
│    │                  │      │未便臆測（見原審卷(一)第│
│    │                  │      │94頁函文及第146頁照片 │
│    │                  │      │所示）                │
├──┼─────────┼───┼───────────┤
│ 六 │彈殼與彈頭        │ 各1個│彈殼係土造金屬彈殼；彈│
│    │                  │      │頭係直徑約8mm 之金屬彈│
│    │                  │      │頭，其上僅具刮擦紋痕，│
│    │                  │      │未發現有來復線。      │
│    │                  │      │備註：                │
│    │                  │      │彈殼係在槍擊案現場地上│
│    │                  │      │所扣得，彈頭係在被害人│
│    │                  │      │乙○○左大腿內所取出（│
│    │                  │      │見偵字卷第97頁鑑定書編│
│    │                  │      │號四、五）。且依外觀、│
│    │                  │      │型式直接量測鑑定，實無│
│    │                  │      │法就彈頭、殼之材質及直│
│    │                  │      │徑，研判其彈頭、殼原屬│
│    │                  │      │同一顆子彈（見原審卷(一)│
│    │                  │      │第94頁函文）          │
└──┴─────────┴───┴───────────┘


司法院資訊處製作；財團法人民間司法改革基金會備份。
